臺灣士林地方法院民事判決　　　　　　　　94年度簡字第15號
原　　　告　彰化商業銀行股份有限公司
法定代理人　丙○○○
訴訟代理人　甲○○
　　　　　　丁○○
被　　　告　水環企業股份有限公司
　　　　　　　　　　　統一編號.
法定代理人　乙○○
訴訟代理人　丁榮聰律師
當事人間請求給付票款事件，本院於民國94年6 月28日言詞辯論
終結，判決如下：
    主  文
被告應給付原告新台幣貳佰肆拾玖萬元及自附表所示提示日起至
清償日止，按週年利率百分之六計算之利息。
訴訟費用由被告負擔。
本判決得假執行。
    事實及理由
一、本件原告起訴主張：其持有被告所簽發，如附表所示，面額
    共計新台幣（下同）2,490,000 元之支票三紙，經遵期於附
    表所示提示日提示後，竟遭以假處分禁止付款及轉讓第三人
    為由退票。惟附表所示支票係訴外人田貿企業股份有限公司
    （下稱田貿公司）為資金週轉需要，於民國93年12月1 日與
    原告簽訂應收票據週轉金借款契約，借款限額10,000,000元
    ，嗣田貿公司因週轉需要，於93年12月28日將附表編號1 、
    2 所示支票背書轉讓予原告，再於94年1 月24日將附表編號
    3 所示支票背書轉讓予原告，原告則依約撥款予田貿公司。
    雖系爭支票嗣遭被告向法院聲請假處分，然該假處份係禁止
    田貿公司提示付款或轉讓第三人，且原告係於假處分前即執
    有系爭支票，被告自應如數給付票款。並聲明：如主文第一
    項所示。
二、被告則以：系爭支票之背面僅蓋有田貿公司大小章及該公司
    於原告民生分行之活期存款帳號，而無任何原告或其民生分
    行之印章及帳號，可知系爭支票之權利人仍為田貿公司，並
    未背書轉讓予原告。又付款銀行係以田貿公司被聲請假處分
    執行，而將系爭支票退票，該支票執票人若為原告，其非假
    處分效力所及，付款銀行自不得將系爭支票退票，可證系爭
    支票尚未背書轉讓予原告。又支票為文義證券，其背面記載
    提示人之存款帳號既為田貿公司所有，即不能憑原告與田貿
    公司簽所訂應收票據週轉金借款契約，即認系爭支票已背書
    轉讓予原告。又系爭支票為劃平行線支票，依票據法第139
    條第3 項規定，田貿公司應委託銀行代為取款，故田貿公司
    始將之存入其在原告民生分行所開設之帳戶，委託其代為取
    款，原告民生分行僅係受託代為取款之銀行，並非提示人，
    提示人應為田貿公司，故原告不得對被告主張票據權利等語
    置辯。
三、兩造不爭執之事實：
  (一)系爭三張支票為被告所簽發，經於附表所示提示日提示後遭
    以假處分為由退票。
  (二)系爭支票背面蓋有田貿公司之大小章。
四、兩造之爭點為田貿公司於系爭支票背面所蓋大小章，是否為
    權利讓與背書，即系爭支票權利是否已因此讓與原告？經查
    ：
  (一)系爭支票背面除蓋有田貿公司及其法定代理人之印章外，並
    載有活期存款帳號00000000000000號，戶名彰化銀行民生分
    行放款備償專戶等字樣，有支票三紙附卷為憑，自堪憑信。
    被告雖辯稱該帳號為原告獲悉假處分後，始行載入云云，然
    為原告所否認，被告就此則未能舉證以實其說，所辯自難採
    信。
  (二)又系爭支票背面所載活期存款帳號00000000000000號，戶名
    彰化銀行民生分行放款備償專戶，原告當庭提出該帳戶之存
    摺，經本院核閱後，戶名係田貿公司，而非支票背面所載之
    戶名，然田貿公司前向原告借款，已約明由田貿公司出具應
    收票據明細表提供經原告認可之應收票據轉讓與原告以為清
    償債款之方法，在票據金額八成範圍內循環借用，有兩造所
    不爭執之應收票據週轉金借款契約一份附卷可稽；佐以卷附
    田貿公司於93年12月28日、94年1 月24日出具應收票據明細
    表，其上載明系爭支票轉讓與原告為其向原告所負債務之清
    償方法，且前揭帳戶之存摺係由原告占有中，足認田貿公司
    已分別於93年12月28日、94年1 月24日將系爭三紙支票讓與
    原告。
  (三)按執票人以委任取款之目的而為背書時，應於匯票上記載之
    ，此規定於支票亦準用之，票據法第40條第1 項、第144 條
    分別定有明文。次按劃平線支票之執票人，如非金融業者，
    應將該項支票存入其在金融業者之帳戶，委託其代為取款，
    票據法第139 條第3 項亦規定甚明。經查：田貿公司於系爭
    支票背面背書，同時載有活期存款帳號00000000000000號，
    戶名彰化銀行民生分行放款備償專戶等字樣，由其文義觀之
    ，既非記載田貿公司之帳戶，當認未於背書時表明委任取款
    背書之目的。又田貿公司既於系爭支票背面蓋有公司及法定
    代理人印章，且有將系爭支票讓與原告之意，均如前述，足
    徵田貿公司於系爭支票後蓋章係背書將票據權利轉讓與原告
    。至被告辯稱田貿公司於支票背面所蓋印章，並非背書，僅
    係依票據法第139 條第3 項，存入其設於原告之帳戶，委託
    其代為取款云云，與田貿公司之本意不符，自不足採。
五、按發票人應照支票文義擔保支票之支付；執票人向支票債務
    人行使追索權時，得請求自為付款提示日起之利息，如無約
    定利率，依年利六釐計算，票據法第126 條、第133 條分別
    定有明文。原告經田貿公司背書轉讓而執有被告簽發面額共
    計2,490,000 元之支票，經提示未獲付款之事實已如前述，
    原告自得請求被告給付票款，及自提示日起按週年利率6%計
    算之利息。至系爭支票雖經本院於94年3 月31日裁定假處分
    ，禁止田貿公司向付款人為付之提示及轉讓第三人，惟原告
    係於該假處分裁定前即自田貿公司處受讓系爭支票已如前述
    ，自無礙其票據權利之行使。從而，原告請求被告給付
    2,490,000 元，及自附表提示日所示至清償日止，按週年利
    率6%計算之利息，為有理由，應予准許，並依職權宣告假執
    行。
六、據上論結，本件原告之訴為有理由，依民事訴訟法第78條、
    第389 條第1項第3款，判決如主文。
中　　華　　民　　國　　94　　年　　7 　　月　　12　　日
                  士林簡易庭  法  官  方彬彬
以上正本證明與原本無異。
如對本判決上訴須於判決送達後20日內向本院提出上訴狀。
中　　華　　民　　國　　94　　年　　7 　　月　　13　　日
                              書記官  楊婷婷
